臺灣高等法院刑事裁定
111年度交聲再字第16號
再審聲請人
即受判決人  王宏鵬



上列再審聲請人即受判決人因公共危險案件，對於最高法院103 
年度台上字第4174號，中華民國103年11月27日第三審確定判決
（第二審案號：本院103年度交上訴第82號，第一審案號：臺灣
臺北地方法院102年度審交訴字第133號，起訴案號：臺灣臺北地
方檢察署102年度調偵字第1503號），聲請再審，本院裁定如下
：
    主  文
再審之聲請駁回。 
    理  由
一、聲請再審意旨略以：本件再審聲請人即受判決人王宏鵬涉犯
    公共危險案件，不服本院以103年度交上訴第82號判決、最
    高法院以103年度台上字第4174號判決（下稱原確定判決）
    ，該判決確定後，因發現事實上有重大違誤，具聲請再審之
    原因，依刑事訴訟法第420條第1項第6款之規定，提起再審
    之聲請：
㈠、民國102年8月6日17時51分「04秒許」，係告訴人魏怡玲騎乘
    之機車與其右前方之機車發生碰撞後致告訴人人車倒地等情
    ，有下列新事證：
　⒈依臺北市文山區景文街與景美街口監視器所錄102年8月6日17
    時51分04秒影片（再證一）呈現告訴人所騎駛車號000-000
    號機車（下稱B車）正在接觸B車右前方機車（下稱C車）左
    後尾，為確實之新證據。
　⒉依臺北市文山區景文街與景美街口監視器所錄102年8月6日17
    時51分03秒影片（再證一之1）呈現聲請人所駕車號0000-00
    號汽車（下稱A車）由聲請人位於駕駛座上看不到A車右前角
    03秒時間點與B車之觸點，而在04秒時間點看到B車與C車之
    觸點，為確實之新證據。
　⒊依臺北市文山區景文街與景美街口監視器所錄102年8月6日17
    時51分05秒、08秒影片（再證一之2）呈現：⑴B車倒地位置
    位於A車右緣線正前方有一段距離－可證B車於03秒閃過A車右
    前角，於04秒觸及C車，再往右前方倒地。⑵B車之車頭朝右(
    西)、B車之車身右側貼地可證B車於04秒觸及C車後，B車之
    車身向右斜所致右側貼地，為確實之新證據。
　⒋依102年12月30日第一審準備程序筆錄第2頁勘驗筆錄（再證
    一之3）記載「C車騎士回頭稍看一下」，此可證明C車被B車
    接觸到，且該C車騎士在04秒影片回頭看（再證一）亦為確
    實之新證據。
　⒌依再證一、再證一之1、再證一之2，位於B、C車後方之機車
    （下稱D車）應可見B車觸及C車，此D騎士為確定判決為審酌
    之新事實。
　⒍以上再證一、再證一之1、再證一之2、再證一之3：
　⑴具嶄新性：為確定判決後始發現之證據，也是原判決未曾調
    查斟酌之證據，且能證明原確定判決認定聲請人犯肇事逃逸
    罪之事實為錯誤之「嶄新性」。
　⑵具顯著性：上列再證一、再證一之1、再證一之2、再證一之3
    襯托再證一，B車觸C車更加顯明等新證據，單獨或與先前之
    證據（如：①警方未查再證一等證據，由調查筆錄可證；②檢
    察官未查再證一等證據，參102年9月17日偵訊筆錄可證）綜
    合判斷，具可合理相信足以推翻原確定判決，使聲請人受無
    罪判決之「顯著性」。
㈡、現場有警方指揮交通等情，有下列新事證：
　⒈依道路交通事故談話紀錄表（再證二）之告訴人陳述第十項
    後段記載「現場有警方指揮交通」，為確實之新證據。
　⒉依臺灣臺北地方法院102年度審交訴字第133號卷（下稱第一
    審卷）第104頁林家瑩警員證稱：「指揮該路口車輛前進」
    （再證二之1），為確實之新證據。
　⒊依第一審卷第106頁彭順日義警證稱：「移B車怕後面大塞車
    」（再證二之2）疏通之交通指揮，為確實之新證據。
　⒋依再證二、再證二之1、再證二之2畫面中左下方女警未有手
    勢舉起阻止來車前進之指揮，為確實之新證據。
　⒌該路口無道路交通管理及處罰條例第62條第3項之規定之情形
    ，聲請人依警方指揮而前行。
　⒍以上再證二、再證二之1、再證二之2：
　⑴具嶄新性：為確定判決後始發現之證據，也是原判決未經注
    意而未審酌之證據，且能證明原確定判決認定警方未指揮聲
    請人之A車前進甚明之認定為錯誤之「嶄新性」。
　⑵具顯著性：上列再證二、再證二之1、再證二之2襯托再證二
    ，現場警方指揮交通更加顯明等新證據，單獨或與先前之證
    據（如：警方未查再證二等事證，及檢察官偵查未有再證二
    等事證之違誤，參102年9月17日偵訊筆錄可證）綜合判斷，
    具可合理相信足以推翻原確定判決，使聲請人受無罪判決之
    「顯著性」。
㈢、本案無告訴人，顯欠缺訴追之要件等情，有下列新事證：
　⒈依102年度調偵字第1503號起訴書（再證三）之犯罪事實一第
    7行括號內記載「未據告訴」，即本案無告訴人，該起訴書
    為確實之新證據。
　⒉依B車騎士提出102年8月6日18時40分所拍伊受傷之照片（再
    證三之1），與前述㈠之B車觸C車等證據及現場警員未拍照之
    事實，該受傷之照片為確實之新證據。
　⒊依102年8月12日警詢筆錄（再證三之2）第1頁，B車騎士造假
    發生時間，及該筆錄第2頁，造假伊被A車撞傷、無目擊證人
    等，為不實之新證據。
　⒋依102年9月17日偵查筆錄（再證三之3）第2頁，B車騎士之證
    述，為偽證之新證據。
　⒌本案無告訴人，依不告不理原則及欠缺訴追要件，法院不得
    審判，應予結案。
　⒍以上再證三、再證三之1、再證三之2、再證三之3證據：
　⑴具嶄新性：無告訴人證據為確定判決後始發現之證據，也是
    歷審判決未經注意之證據，且能證明第一審判決為錯誤之「
    嶄新性」；上列B車騎士指述及證述不實之證據，為確定判
    決後始發現、確定判決未審酌之證據，且能證明第二審判決
    認定聲請人犯肇事逃逸罪之事實為錯誤之「嶄新性」。
　⑵具顯著性：上列再證三之無告訴人證據、再證三、再證三之1
    、再證三之2、再證三之3之B車騎士指述及證述之不實之證
    據，單獨或與先前之證據（如：①B車騎士隱匿再證一B車觸C
    車之證據；②檢察官起訴A車駕駛人犯肇事逃逸罪之事實及所
    依再證三之證據為違誤之證據）綜合判斷，具可合理相信足
    以推翻原確定判決，使聲請人受無罪判決之「顯著性」云云
    。
㈣、綜上所陳再審理由，檢附相關證物，僅依刑事訴訟法第420條
    第1項第6款之規定，聲請再審云云。
二、按法院認為聲請再審之程序違背規定者，應以裁定駁回之，
    刑事訴訟法第433條前段定有明文。法院認為無再審理由者
    ，應以裁定駁回之；經前項裁定後，不得更以同一原因聲請
    再審，同法第434條第1項、第3項亦有明文。又不得更以同
    一原因聲請再審者，限於法院以再審無理由而駁回之裁定，
    不包括以再審不合法而駁回之裁定。所謂「同一原因」，係
    指同一事實之原因而言；是否為同一事實之原因，應就重行
    聲請再審之事由暨其提出之證據方法，與已經實體上裁定駁
    回之先前聲請，是否完全相同，予以判斷，若前後二次聲請
    再審原因事實以及其所提之證據方法相一致者，即屬同一事
    實之原因，自不許其更以同一原因聲請再審（最高法院103
    年度台抗字第197號、102年度台抗字第758號、108年度台抗
    第1437號、109年度台抗字第264、266號裁定裁定意旨參照
    ）。
三、經查：
㈠、聲請人對於原確定判決聲請再審，非以刑事訴訟法第420條第
    5款情形為原因，依刑事訴訟法第426條規定，應由本院管轄
    ，合先敘明。又本件判決確定後，刑事訴訟法第420條已於1
    04年2月4日修正公布，依「程序從新原則」，本件應適用修
    正後之法律，附此說明。
㈡、聲請人之上開聲請意旨暨所提出再證一、再證一之1、再證一
    之2、再證一之3、再證二、再證二之1、再證二之2、再證三
    、再證三之1、再證三之2、再證三之3之證據，係主張B車騎
    士乃觸及C車後倒地，聲請人所駕駛之A車並未觸及B車、現
    場警未啟動交通事故處理標準作業程序，聲請人依憑此等認
    識而依現場警方指揮前行，並無肇事逃逸，且告訴人未據告
    訴、檢察官起訴欠缺訴追要件，欲證明凡此單獨評價或與卷
    存先前之證據綜合判斷，足以動搖原判決論罪之結果，據為
    新證據。然前開再證一至再證三之3即路口監視錄影畫面之
    勘驗結果、道路交通事故談話紀錄表、證人林家瑩警員、彭
    順日義警之供述證據、告訴人之傷勢照片、告訴人之警詢及
    偵查筆錄等證據，均為判決確定前已經存在於卷內，並經調
    查且於判決內說明採為認定犯罪事實證據之理由。聲請意旨
    ㈠至㈢之主張暨再證一至再證三之3之證據，聲請人前曾分別
    執以上揭聲請意旨所示相同事由聲請再審，並分別經本院或
    認無再審之理由、或認違背聲請再審之法定程式，而均裁定
    駁回確定在案，此有本院以103年度交聲再字第56號（見該
    裁定理由三、四）、105年度交聲再字第2號（見該裁定理由
    二、㈠、六）、104年度交聲再字第13號（見該裁定理由二、
    三）、104年度交聲再字第21號（見該裁定理由一、三）、1
    04年度交聲再字第29號（見該裁定理由二、㈢、三）、104年
    度交聲再字第38號（見該裁定理由二、㈢、四）、104年度交
    聲再字第45號（見該裁定理由二、三、㈡）、104年度交聲再
    字第55號（見該裁定理由二、四、㈤、㈦、㈧⒉）、105年度交
    聲再字第2號（見該裁定理由二、㈠、6、五）、105年度交聲
    再字第38號（見該裁定理由二、四、㈡）、105年度交聲再字
    第59號（見該裁定理由二、㈠、㈣、四）、106年度交聲再字
    第11號（見該裁定理由二、㈠⒈⒊⒋⒌、㈡、㈢、㈤、㈥、四）、108
    年度交聲再字第2號（見該裁定理由二、四、㈢）、109年度
    交聲再字第14號（見該裁定理由二、㈠⒋⒌、㈡、㈣⒋、㈤⒈、四、
    五）、110年度交聲再字第5號（見該裁定理由二、㈠、四）
    、110年度交聲再字第25號（見該裁定理由二、㈠、㈣、四、㈠
    、㈣）等裁定及本院被告前案紀錄表附卷可稽，是聲請人再
    以同一原因事實聲請再審，揆諸前揭說明，其聲請再審程序
    顯然違背法律規定，且無從補正，其再審之聲請不合法，應
    予駁回。
㈢、至再證三至再證三之3有關起訴書及聲請人指摘檢察官欠缺訴
    追要件云云，性質上均非用於證明犯罪事實存否之證據，並
    非刑事訴訟法第420條第1項第6款合法再審事由。況再審係
    為確定判決認定事實錯誤而設之救濟機制，與糾正確定判決
    法律上錯誤之非常上訴制度不同，被告所指此節，不屬於原
    確定判決認定事實有無錯誤之範疇，自無從認為已符合聲請
    再審之相關規定。
㈣、末按109年1月8日修正公布，同月10日施行之刑事訴訟法增訂
    第429條之2前段規定，聲請再審之案件，除顯無必要者外，
    應通知聲請人及其代理人到場，並聽取檢察官及受判決人之
    意見。其立法意旨係為釐清聲請再審是否合法及有無理由，
    故除顯無必要者外，如依聲請意旨，從形式上觀察，聲請顯
    有理由而應裁定開始再審；或顯無理由而應予駁回，例如提
    出之事實、證據，一望即知係在原確定判決審判中已提出之
    證據，經法院審酌後捨棄不採，而不具備新規性之實質要件
    ，並無疑義者；或顯屬程序上不合法且無可補正，例如聲請
    已逾法定期間、非屬有權聲請再審之人、對尚未確定之判決
    為聲請、以撤回或法院認為無再審理由裁定駁回再審聲請之
    同一原因事實聲請再審等，其程序違背規定已明，而無需再
    予釐清，且無從命補正，當然無庸依上開規定通知到場聽取
    意見之必要，庶免徒然浪費有限之司法資源（最高法院109
    年度台抗字第263號裁定意旨參照）。基此，本件本院既認
    聲請人之聲請乃以業經本院駁回再審聲請之同一原因事實再
    為聲請，依據前揭說明，本件聲請程序違背規定，且無從補
    正，自無通知聲請人到場聽取意見之必要，附此敘明。
據上論斷，依刑事訴訟法第433條前段，裁定如主文。
中　　華　　民　　國　　111 　年　　6 　　月　　30　　日
  　　　　     　 刑事第十六庭  審判長法　官  劉嶽承
                                      法　官  古瑞君
                                      法　官  廖紋妤
以上正本證明與原本無異。      
如不服本裁定，應於收受送達後5日內向本院提出抗告狀。
                                      書記官  江珮菱
中　　華　　民　　國　　111 　年　　6 　　月　　30　　日